臺灣臺中地方法院交通事件裁定　　　　96年度交聲字第1304號
原處分機關　交通部公路總局臺中區監理所豐原監理站
異　議　人　甲○○
即受處分人
上列異議人因違反道路交通管理處罰條例案件，對於交通部公路
總局臺中區監理所豐原監理站民國96年10月11日所為之處分（豐
監稽違字第裁63-HC0000000號裁決書），聲明異議，本院裁定如
下：
    主    文
原處分關於罰鍰新臺幣肆萬貳仟元，及吊扣大貨車職業駕駛執照
貳拾肆個月部分均撤銷。
甲○○汽車駕駛人駕駛汽車，經測定酒精濃度超過規定標準，吊
扣小型車普通駕駛執照貳年。
    理    由
一、原處分機關交通部公路總局臺中區監理所豐原監理站（下稱
    原處分機關）係以：受處分人即異議人甲○○（下稱受處分
    人）於民國九十六年六月二十四日二十一時許，駕駛車號五
    一一三─ＦＸ號自用小客車（普通小型車），於臺中縣沙鹿
    鎮○○路與信義路口，因「汽車駕駛人酒精濃度超過規定標
    準（Ｏ．四ＭＧ／Ｌ以上，未滿Ｏ．五五ＭＧ／Ｌ），並肇
    事致人受傷」之違規，經臺中縣警察局清水分局沙鹿分駐所
    警員李榮峰依違反道路交通管理處罰條例第三十五條第一項
    第一款規定舉發。嗣經原處分機關於九十六年十月十一日，
    以豐監稽違字第裁六三－ＨＣ0000000號裁決書，裁
    處其罰鍰新臺幣（下同）四萬二千元，並依同條例第六十八
    條規定，吊扣其大貨車職業駕駛執照二十四個月，及依同條
    例第二十四條第一項第二款規定，施以道路交通安全講習。
    原處分機關並認為駕駛人向公路監理機關申請登記，考驗及
    格後發給汽車駕駛執照，即為駕駛汽車之許可憑證；因取得
    高一級車類之駕駛資格者，應換發駕駛執照，並准其駕駛較
    低級車類之車輛；又已領有大貨車職業駕駛執照者，得駕駛
    普通大貨車、小型車、輕型機器腳踏車，道路交通安全規則
    第五十條第一項、第五十三條、第六十一條第一項第三款規
    定已明，是本件受處分人並非無照駕駛，且駕駛人向公路監
    理機關申請登記，考驗及格後發給汽車駕駛執照，為駕駛汽
    車之許可憑證，目前公路機關實務僅逐級核給汽車駕照一張
    ，本件酒駕違規案件，或應剝奪其用路權，故認其裁罰應為
    妥適。
二、本件受處分人聲明異議意旨略以：
    (一)受處分人前揭酒後駕車之違規，已為臺灣臺中地方法院檢
      察署檢察官以九十六年度偵字第一七二一八號為緩起訴處
      分，並需向國庫支付五萬元，依據一事不二罰之原則，請
      撤銷原交通違規有關罰鍰四萬二千元的處分等語。
    (二)道路交通管理處罰條例第六十八條業已修正，駕駛自用小
      客車違規，被吊扣大貨車職業駕駛執照為裁罰不當，於法
      無據，且吊扣其大貨車職業駕駛執照，將嚴重影響其生活
      家計，爰聲明異議，請求撤銷原處分，另為適當之處罰等
      語。
三、(一)按汽車駕駛人飲用酒類或其他類似物後，其吐氣所含酒精
      濃度超過每公升Ｏ．二五毫克，不得駕車；駕駛汽車經測
      試檢定酒精濃度超過標準，處汽車駕駛人罰鍰一萬五千元
      以上六萬元以下，並當場移置保管該汽車及吊扣駕駛執照
      一年，因而肇事致人受傷者，並吊扣其駕駛執照二年，道
      路交通安全規則第一百十四條第二款、道路交通管理處罰
      條例第三十五條第一項第一款分別定有明文。次按「違反
      行政法上義務而受罰鍰、沒入或其他種類行政罰之處罰時
      ，適用本法。但其他法律有特別規定者，從其規定。」、
      「本法所稱其他種類行政罰，指下列裁罰性之不利處分：
      １、限制或禁止行為之處分：限制或停止營業、吊扣證照
      ．．．禁止申請或其他限制或禁止為一定行為之處分。」
      、「一行為同時觸犯刑事法律及違反行政法上義務規定者
      ，依刑事法律處罰之。但其行為應處以其他種類行政罰或
      得沒入之物而未經法院宣告沒收者，亦得裁處之。前項行
      為如經不起訴處分或為無罪、免訴、不受理、不付審理之
      裁判確定者，得依違反行政法上義務規定裁處之。」，九
      十四年二月五日公布、九十五年二月五日施行之行政罰法
      第一條、第二條第一款、第二十六條亦分別有明文規定。
      又依據行政罰法第二十六條之立法理由：（一）一行為同
      時觸犯刑事法律及違反行政法上義務規定時，由於刑罰與
      行政罰同屬對不法行為之制裁，而刑罰之懲罰作用較強，
      故依刑事法律處罰，即足資警惕時，實無一事二罰再處行
      政罰之必要。且刑事法律處罰，由法院依法定程序為之，
      較符合正當法律程序，應予優先適用。但「罰鍰」以外之
      沒入或「其他種類行政罰」，因兼具維護公共秩序之作用
      ，為達行政目的，行政機關仍得「併予裁處」，故為第一
      項但書規定。（二）前述行為如經檢察官為不起訴處分或
      法院為無罪、免訴、不受理或不付審理（少年事件）之裁
      判確定，行政罰之裁處即無一事二罰之疑慮，故第二項規
      定此時仍得依違反行政法上義務之規定裁處。另按「被告
      所犯為死刑、無期徒刑或最輕本刑三年以上有期徒刑以外
      之罪，檢察官參酌刑法第五十七條所列事項及公共利益之
      維護，認以緩起訴為適當者，得定一年以上三年以下之緩
      起訴期間為緩起訴處分，其期間自緩起訴處分確定之日起
      算。」、「被告於緩起訴期間內，有下列情形之一者，檢
      察官得依職權或依告訴人之聲請撤銷原處分，繼續偵查或
      起訴：（一）於期間內故意更犯有期徒刑以上刑之罪，經
      檢察官提起公訴者。（二）緩起訴前，因故意犯他罪，而
      在緩起訴期間內受有期徒刑以上刑之宣告者。（三）違背
      第二百五十三條之二第一項各款之應遵守或履行事項者。
      」刑事訴訟法第二百五十三條之一第一項、第二百五十三
      條之三第一項分別定有明文。再按觸犯刑事法律之犯罪行
      為，除得經檢察官之起訴，並由法院審理後，為有罪科刑
      、無罪、免訴、不受理、不付審理之裁判外，如檢察官認
      該行為所涉為死刑、無期徒刑或最輕本刑三年以上有期徒
      刑以外之罪，於參酌刑法第五十七條所列事項及公共利益
      之維護，認以緩起訴為適當者，得定一年以上三年以下之
      緩起訴期間為緩起訴處分，並同時命被告為一定之金錢給
      付，因該金錢給付係附隨於緩起訴處分之負擔，性質上並
      非刑罰，核與前開行政罰第二十六條所稱一事不二「罰」
      之要件不合，受緩起訴處分之人自不得以其已履行該緩起
      訴處分所命之金錢給付為由，援引上開行政罰法第二十六
      條之規定，主張就同一行為免受行政罰。然因經檢察官為
      「緩起訴」處分者，於「緩起訴」之猶豫期間內，檢察官
      可對其持續觀察，若認其顯無反省警惕之情或根本欠缺反
      省警惕之能力（即符合刑事訴訟法第二百五十三條之三第
      一項所列三款情形）者，得依職權或依告訴人之聲請，將
      「緩起訴」處分撤銷，並依法追訴，法院則得依審理結果
      ，為有罪科刑之裁判，亦即在緩起訴處分之猶豫期間內，
      刑事訴追程序仍未終局確定，此與不起訴處分確定後，刑
      事訴追程序終結，檢察官原則上不得就同一行為再行起訴
      之法律效果迥異，是以，緩起訴處分自不得類推不起訴處
      分，而適用行政罰法第二十六條第二項之規定。從而，經
      檢察官為緩起訴處分之行為，如同時違反行政法上義務之
      規定，在緩起訴處分於猶豫期間期滿前，因刑事訴追程序
      尚未確定終結，行為人仍有因緩起訴遭撤銷而受刑事追訴
      處罰之可能，此時行政機關若逕行依法行政裁罰，毋寧將
      使行為人有同時遭受行政處罰及刑事處罰之可能，因此參
      酌行政罰法第二十六條之立法意旨，違反行政法上義務之
      行為，若同時亦經檢察官另為緩起訴處分時，行政機關在
      上開緩起訴處分尚未實質確定前，如依道路交通管理處罰
      條例規定為與刑罰相類之罰鍰處分，即與行政罰法第二十
      六條第二項規定之立法意旨相違背（臺灣高等法院臺中分
      院九十五年度交抗字第五一六號、第五八八號、臺灣高等
      法院九十五年度交抗字第七六一號裁定意旨參照）。
    (二)按道路交通管理處罰條例第六十八條業於九十四年十二月
      十四日日修正，並自九十五年三月一日施行，修正前之道
      路交通管理處罰條例第六十八條規定：「汽車駕駛人，因
      違反本條例及道路交通安全規則之規定，受吊扣或吊銷駕
      駛執照處分時，吊扣或吊銷其持有各級車類之駕駛執照。
      」，其立法意旨在於違規行為對道路交通秩序之維持及道
      路交通安全已生較大之影響，故規定吊扣或吊銷其持有各
      級車類之駕駛執照，以限制其繼續駕車行駛道路之權利，
      其係屬駕駛行為之限制，並不因所持駕駛執照種類不同而
      有所差異。而修正後之道路交通管理處罰條例第六十八條
      規定：「汽車駕駛人，因違反本條例及道路交通安全規則
      之規定，受吊銷駕駛執照處分時，吊銷其持有各級車類之
      駕駛執照。」，其立法理由略以：「原條文將違法或違規
      駕駛人所持有各級車類之駕駛執照一併吊扣或吊銷，失之
      過酷，影響人民工作及生活甚鉅，爰修正之」等語。故依
      修正後道路交通管理處罰條例第六十八條之規定，受吊扣
      駕駛執照處分，不再吊扣其持有各級車類之駕駛執照，僅
      於受吊銷駕駛執照處分時，始吊銷其持有各級車類之駕駛
      執照，而限縮修正前條文之適用範圍，即受吊扣駕駛執照
      處分，不再本條規定適用之列。是依上開規定受吊銷駕照
      處分者，仍維持吊銷其持有各級車類之駕駛執照，至於受
      吊扣駕照處分者，則僅吊扣其違法或違規當時所駕駛車輛
      之駕駛執照，不再吊扣其持有各級車類之駕駛執照，其理
      甚明。
四、經查：
    (一)本件受處分人因上揭酒後駕車肇事致人受傷之行為，經警
      實施酒測結果，酒測呼氣值為Ｏ．四二ＭＧ／Ｌ，經警以
      「汽車駕駛人酒精濃度超過規定標準（Ｏ．四ＭＧ／Ｌ以
      上，未滿Ｏ．五五ＭＧ／Ｌ）」舉發違規，另受處分人上
      開同一酒醉駕車之行為，亦經臺灣臺中地方法院檢察署檢
      察官於九十六年八月二十八日，以九十六年度偵字第一七
      二一八號為緩起訴處分，其期間為一年，受處分人應於收
      受緩起訴處分命令通知書一個月內，支付五萬元與國庫等
      情，有上揭裁決書、緩起訴處分書、舉發違反道路交通管
      理事件通知單等件附卷足憑。本件原處分機關在上開緩起
      訴處分尚未實質確定前，遽依道路交通管理處罰條例規定
      ，裁處罰鍰四萬二千元部分，顯與前揭行政罰法第二十六
      條第二項規定有違，應予撤銷。
    (二)另受處分人之違規行為係發生於九十六年六月二十四日，
      自應適用修正後之道路交通管理處罰條例第六十八條規定
      。且修正後道路交通管理處罰條例第六十八條之規定，既
      將「吊扣」等字刪除，是依上開說明，受處分人受吊扣駕
      駛執照處分時，自不得再吊扣其持有各級車類之駕駛執照
      ，故原處分機關於作成吊扣駕駛執照處分時，應就行為人
      所應吊扣之駕駛執照種類予以限定，始符合依法行政原則
      。而受處分人為本件違規行為時，係駕駛自用小客車（普
      通小型車），此有臺中縣警察局中縣警交字第ＨＣ000
      0000號舉發違反道路交通管理事件通知單附卷可憑，
      揆諸前開說明，其依法所受之處分應為限制其駕駛普通小
      型車之權利，即吊扣其小型車普通駕駛執照，原處分機關
      未審酌及此，逕為裁罰，即難認為允當，從而本件受處分
      人之異議為有理由，爰撤銷原處分關於「吊扣大貨車職業
      駕駛執照二十四個月」之處分，並就該撤銷部分改諭知如
      主文第二項所示之處罰。至於公路機關因汽車駕駛人取得
      高一級車類之駕駛資格者，應換發駕駛執照，並准其駕駛
      較低級車類之車輛，而已領有大貨車職業駕駛執照者，得
      駕駛普通大貨車、小型車、輕型機器腳踏車的規定，而於
      實務上僅逐級核給汽車駕駛執照一張，致持有大貨車普通
      駕駛執照者，因駕駛普通小型車違規，而須吊扣小型車普
      通駕駛執照時，產生技術層面之困難，惟行政機關本應時
      時因應法令之變更，而精進其行政執行成效，斷不得因技
      術層面之困難，而置相關法令於不顧，甚或逾越比例原則
      ，是技術層面的問題，要難據為原處分並無不當之理由，
      併此敘明。
據上論斷，應依道路交通管理處罰條例第八十七條第二項，道路
交通案件處理辦法第二十條之規定，裁定如主文。
中　　華　　民　　國　　96　　年　　11　　月　　16　　日
                  刑事第十三庭  法  官  陳　得　利
上正本證明與原本無異。
如不服本裁定，應於送達後五日內，向本院提出抗告狀。
                                書記官  鐘  麗  芳
中　　華　　民　　國　　96　　年　　11　　月　　16　　日
